臺灣嘉義地方法院民事裁定
111年度家聲抗字第17號
抗  告  人  商金鈐  

代  理  人  黃昱凱律師
            陳振榮律師
上當事人聲請選任遺產管理人事件，抗告人對於民國一一一年九
月八日本院一一一年度司繼字第六十四號第一審裁定不服，提起
抗告，本院管轄之第二審合議庭裁定如下：
    主  文
抗告駁回。
抗告程序費用新臺幣壹仟元由抗告人負擔。
    理  由
一、抗告人於原審聲請意旨略以：抗告人訴請嘉義縣○○鄉○○段00
    00地號之土地裁判分割，惟系爭土地之共有人即被告李宰，
    地籍謄本登記日期為民國36年5月16日，原因為總登記。關
    於被告李宰之相關資料，抗告人查遍嘉義○○○○○○○○、嘉義○○
    ○○○○○○○新港辦公室，均查無任何關於被告李宰之年籍資料
    ，足認被告李宰應早已死亡，且查無年籍資料之情形下，其
    繼承自處於未明之狀態，有聲請選任遺產管理人之必要性。
    另查抗告人為共有人之一，且本件分割共有物之訴訟係為抗
    告人所提起，抗告人為利害關係人，自得聲請選任被告李宰
    之遺產管理人等語。
二、原審裁定略謂：本件無從辨識李宰已死亡，現無李宰確已死
    亡之資料，故難認業已發生開始繼承之事由，而有選任遺產
    管理人之必要，足認抗告人聲請選任被繼承人李宰之遺產管
    理人，殊難謂與法相合，應予駁回等語。
三、抗告意旨略以：抗告人因訴請分割共有物，現由本院111年
    度訴字第373號案件審理中，而土地謄本有李宰之應有部分
    ，登記原因為總登記，於該訴訟中同案被告李吉川表示：李
    宰為其岳母之胞兄，李宰赴海南島當兵時死亡，可認確有李
    宰該人，原審依職權函詢對象僅有嘉義○○○○○○○○，並未向財
    政部南區國稅局調取李宰之相關稅籍資料，即以抗告人無法
    提出李宰死亡之確切證據，而認繼承尚未發生，參酌土地登
    記謄本，各共有人之登記原因，或為買賣、或為繼承，唯獨
    李宰之登記原因仍為總登記，自36年迄今均未有移轉登記之
    原因發生，故李宰顯然已往生，日治時期戶籍資料缺漏，抗
    告人無法提出更為詳實之資訊，以佐證李宰尚生存或已死亡
    之事實，而此一不利益實非應由抗告人承擔，再者，李宰是
    否有遺產管理人，就另案分割共有物案件之土地得否順利分
    割，事關重大，若無人管理李宰之財產，則共有物分割將因
    當事人不適格而無法進行，抗告人為土地共有人，有法律上
    利害關係，抗告人為分割上開共有物，爰依法聲請選任李宰
    之遺產管理人，詎原審卻以無法辨識李宰已死亡，駁回抗告
    人之聲請，恐有違誤，求予廢棄原裁定，准予抗告人之聲請
    等語。　
四、按繼承，因被繼承人死亡而開始；又繼承開始時，繼承人之
    有無不明者，由親屬會議於一個月內選定遺產管理人，並將
    繼承開始及選定遺產管理人之事由，向法院報明；無親屬會
    議或親屬會議未於前條所定期限內選定遺產管理人者，利害
    關係人或檢察官，得聲請法院選任遺產管理人，並由法院依
    前項規定為公示催告，民法第1147條、第1177條、第1178條
    第2 項分別定有明文。是依前揭規定，必須被繼承人有死亡
    之事實或經死亡宣告致繼承開始，且於繼承人有無不明之情
    形下，始得聲請選任遺產管理人。
五、經查：
  ㈠李宰為新港鄉新月眉潭段1257地號土地之共有人，有土地登
    記第一類謄本在卷可稽（原審卷第11至18頁）。
  ㈡然經本院函詢嘉義○○○○○○○○○、財政部南區國稅局民雄稽徵所
    ，經該等機關函覆無李宰之戶籍資料、納稅或稅籍資料等情
    ，有嘉義○○○○○○○○○111年8月26日嘉民戶字第1110002268號
    函、財政部南區國稅局民雄稽徵所111年10月13日南區國稅
    民雄服管字第1112664656號函在卷可佐，無法確定李宰已經
    死亡，亦未經法院宣告死亡，李宰之繼承尚未開始，原審駁
    回抗告人選定李宰遺產管理人之聲請，並無不法，抗告人請
    求廢棄原審裁定，准許其聲請，為無理由，應予駁回。
  ㈢至於李宰若符生死不明情狀，為使其財產及身分上關係儘速
    確定，自應依法聲請死亡宣告，尚難單憑抗告人主觀臆測，
    率認李宰業已死亡，附此敘明。　　
六、據上論結，本件抗告為無理由，依家事事件法第97條，非訟
    事件法第21條第1項前段、第23條、第24條第1項、第46條，
    民事訴訟法第495條之1第1項、第449條第1項、第95條、第8
    5條第1項，裁定如主文。
中　　華　　民　　國　　111 　年　　11　　月　　10　　日
                   家事法庭   審判長法  官　柯月美   
                                    法  官  李文輝
                                    法  官  葉南君
以上正本係照原本作成。　　　　　　　　　　　　　　　　　
如不服本裁定應於送達後10日內向本院提出再抗告狀。再為抗告
應以適用法規顯有錯誤為理由，並應委任律師為代理人。
中　　華　　民　　國　　111 　年　　11　　月　　10　　日
                                    書記官  陳喬琳